---
title: "Analiza danych z R – wizualizacja i statystyki"
date: "2025-02-20"
author: "Data Scientist"
description: "Przykładowy wpis pokazujący, jak dokumentować analizę danych w R Markdown: eksploracja zbioru, podsumowania i wykresy."
tags: ["R", "analiza danych", "ggplot2"]
---

## Cel analizy

Celem tego wpisu jest zademonstrowanie, jak dokumentować **analizę danych**
w R Markdown. Posługujemy się wbudowanym zbiorem `mtcars`.

## Wczytanie i eksploracja danych

```{r setup, message=FALSE}
# Załaduj potrzebne biblioteki
library(dplyr)
library(ggplot2)
```

```{r explore}
# Pierwsze wiersze
head(mtcars)

# Wymiary zbioru
dim(mtcars)

# Statystyki opisowe
summary(mtcars[, c("mpg", "cyl", "hp", "wt")])
```

## Korelacja masy i spalania

Sprawdźmy, czy cięższe auta rzeczywiście spalają więcej paliwa:

```{r scatter, fig.cap="Zależność masy pojazdu od spalania"}
ggplot(mtcars, aes(x = wt, y = mpg, colour = factor(cyl))) +
  geom_point(size = 3, alpha = 0.8) +
  geom_smooth(method = "lm", se = FALSE, colour = "grey40") +
  labs(
    title  = "Masa pojazdu a spalanie",
    x      = "Masa (tys. funtów)",
    y      = "Spalanie (mpg)",
    colour = "Liczba cylindrów"
  ) +
  theme_minimal()
```

## Grupowanie wg liczby cylindrów

```{r group}
mtcars %>%
  group_by(cyl) %>%
  summarise(
    srednie_mpg  = mean(mpg),
    srednia_moc  = mean(hp),
    srednia_masa = mean(wt)
  )
```

## Wnioski

- Samochody z **4 cylindrami** mają najlepsze spalanie (~26 mpg).
- Wzrost masy pojazdu jest silnie skorelowany ze wzrostem spalania.
- Auta z 8 cylindrami są najcięższe i najdroższe w eksploatacji.

---

*Kod R powyżej jest wyświetlany jako bloki z podświetlaniem składni.*
*W pełnym środowisku R można go uruchomić poleceniem `rmarkdown::render()`.*
