---
title: "Witaj na blogu R Markdown!"
date: "2025-03-10"
author: "Admin"
description: "Pierwsza demonstracja bloga napędzanego przez Flask i R Markdown. Zobaczymy jak działa renderowanie składni R."
tags: ["R", "Flask", "demo"]
---

## Wstęp

Witaj na **R Markdown Blog** – blogu napędzanym przez Flask, który obsługuje wpisy
pisane w formacie [R Markdown](https://rmarkdown.rstudio.com/).

Każdy wpis jest zwykłym plikiem `.Rmd` umieszczonym w katalogu `posts/`.
Nagłówek YAML zawiera metadane (tytuł, datę, autora, opis, tagi), a treść
jest renderowana do HTML po stronie serwera.

## Przykład kodu R

Bloki kodu R zapisane składnią ```` ```{r} ```` są wyświetlane
ze **podświetlaniem składni**:

```{r}
# Wczytaj ramkę danych iris
summary(iris)
```

```{r histogram, fig.cap="Histogram długości płatków"}
hist(iris$Petal.Length,
     main = "Długość płatków irysów",
     xlab = "Długość (cm)",
     col  = "#4e9af1")
```

## Markdown – podstawowe elementy

### Listy

- Flask jako serwer WWW
- Python-Markdown do renderowania
- Pygments do podświetlania kodu
- Gunicorn jako serwer WSGI

### Tabela

| Parametr      | Wartość      |
|---------------|-------------|
| Framework     | Flask 3.x   |
| Format wpisów | R Markdown  |
| Serwer WSGI   | Gunicorn    |
| Python        | ≥ 3.10      |

### Cytat

> „Dane to ropa naftowa XXI wieku."
> — Clive Humby

## Podsumowanie

Blog jest gotowy do działania w środowisku produkcyjnym z Gunicornem.
Wystarczy dodawać nowe pliki `.Rmd` do katalogu `posts/` i odświeżyć
stronę — wpis pojawi się automatycznie.
