---
title: "Modele liniowe w R – regresja krok po kroku"
date: "2025-01-15"
author: "Statystyk"
description: "Praktyczne wprowadzenie do budowania i interpretowania modeli regresji liniowej w R. Przykłady z komentarzem."
tags: ["R", "statystyki", "regresja"]
---

## Czym jest regresja liniowa?

Regresja liniowa to jeden z fundamentalnych modeli statystycznych.
Modelujemy zmienną zależną $Y$ jako liniową funkcję zmiennych niezależnych $X$:

$$Y = \beta_0 + \beta_1 X_1 + \ldots + \beta_p X_p + \varepsilon$$

## Model podstawowy

Budujemy model przewidujący spalanie (`mpg`) na podstawie mocy silnika (`hp`)
i masy pojazdu (`wt`) w zbiorze `mtcars`:

```{r model}
model <- lm(mpg ~ hp + wt, data = mtcars)
summary(model)
```

## Interpretacja wyników

```{r coef}
# Współczynniki modelu
coef(model)

# 95% przedziały ufności
confint(model)
```

Oba predyktory są **statystycznie istotne** (p < 0.001).
Zwiększenie masy o 1 tys. funtów zmniejsza spalanie o ~3.9 mpg (ceteris paribus).

## Diagnostyka modelu

```{r diagnostics, fig.cap="Wykresy diagnostyczne modelu"}
par(mfrow = c(2, 2))
plot(model)
```

## Porównanie modeli

```{r aic}
model_full <- lm(mpg ~ ., data = mtcars)
AIC(model, model_full)
```

## Podsumowanie

| Wskaźnik | Model prosty | Model pełny |
|----------|-------------|-------------|
| R²       | 0.827       | 0.869       |
| AIC      | 156.7       | 163.7       |

Model z dwoma predyktorami (`hp + wt`) jest prostszy i porównywalnie dobry.
